【裁判字號】    94,簡上,388
【裁判日期】    950118
【裁判案由】    竊盜
【裁判全文】
臺灣桃園地方法院刑事判決             94年度簡上字第388號
公  訴  人  臺灣桃園地方法院檢察署檢察官
上  訴  人  丁○○
即  被  告 （聲請簡易判決處刑書誤植為吳佩瑜）
上列上訴人即被告因竊盜案件，不服本院94年度壢簡字第1514號
，中華民國94年8 月30日第一審刑事簡易判決（檢察官聲請簡易
判決處刑案號：臺灣桃園地方法院檢察署94年度偵字第11863 號
），提起上訴，本院管轄之第二審地方法院合議庭適用第一審通
常程序判決如下：
    主  文
原判決撤銷。
丁○○無罪。
    理  由
一、本件聲請簡易判決處刑意旨略以：被告丁○○意圖為自己不
    法之所有，於民國94年6 月11日下午4 時許，在桃園縣中壢
    市○○路○ 段60巷52弄16號前空地，持拾獲之鑰匙1 把竊取
    乙○○所持有使用之車號ＲＸＸ－231 號輕型機車（下稱上
    開機車），得手後，供己作為代步之用，迄至同年月18日上
    午11時30分許，在桃園縣中壢市○○○街與大華路口處，為
    警循線查獲。因認被告涉犯刑法第320 條第1 項竊盜罪嫌云
    云。
二、按犯罪事實應依證據認定之，無證據不得認定其犯罪事實，
    又不能證明被告犯罪者，應諭知無罪之判決，刑事訴訟法第
    154 條第2 項、第301 條第1 項定有明文。刑事訴訟法上所
    謂認定犯罪事實之證據，係指足以認定被告確有犯罪行為之
    積極證據而言，如未能發現相當證據或證據不足以證明，自
    不能以推測或擬制之方法，以為裁判基礎，最高法院29年上
    字第3105號及40年臺上字第86號分別著有判例；又認定不利
    於被告之事實，須依積極證據，苟積極證據不足為不利被告
    之認定時，即應為有利於被告之認定，更不必有何有利之證
    據，最高法院30年上字第816 號判例參照。且刑事訴訟上證
    明之資料，無論其為直接或間接證據，均須達於通常一般之
    人均不致有所懷疑，而得確信其為真實之程度，始得據為有
    罪之認定，若其關於被告是否犯罪之證明未能達此程度，而
    有合理懷疑之存在，致使無從形成有罪之確信，根據「罪證
    有疑，利於被告」之證據法則即不得遽為不利被告之認定，
    亦有最高法院76年度台上字第4986號判例可稽。
三、訊據被告丁○○固坦認於前揭時、地，其騎乘上開機車為警
    查獲之事實，惟堅決否認有何竊盜犯行，辯稱：上開機車係
    伊之同居人甲○○所交給伊使用，並非伊竊取而來，且扣案
    之鑰匙亦為甲○○交付的等語。
四、聲請簡易判決處刑意旨認被告丁○○涉有刑法第320 條第1
    項之竊盜罪嫌，無非以被告之警詢及偵訊供述、被害人乙○○之指述、扣案之鑰匙1 把，及卷附之贓物認領保管單、車
    輛失竊資料個別查詢報表各1 份為主要論據。
五、然查：
  （一）被告丁○○雖於警詢、檢察官訊問時均供稱：伊於94年
        6 月11日下午4 時許，在桃園縣中壢市○○路○ 段60巷
        52弄16號前空地，以持用鑰匙1 把撬開電門之方式，竊
        取上開機車云云，惟其於本院審理中即堅決否認有何竊
        盜犯行，並以前揭情詞置辯，顯見其所為供述有前後不
        一之情，則被告上開所為之自白是否與事實相符，已非
        無疑，況證人即被害人乙○○於本院審理中結證稱：（
        問：機車停放處？）丙○有在使用的時候，會停在屋簷
        下，但在他住院的期間，我就放在我家對面放雜物的小
        房屋裡面，該處平常我有上鎖，該機車就是在那裡不見
        的等語屬實在卷（見本院95年1 月4 日審判筆錄），乃
        與被告之前所供竊取上開機車之地點有間，可知被告上
        開所供竊取上開機車之地點，亦與事實有間，且證人甲○○於本院審理中結證稱：（問；和上訴人何關係？）
        我與他同居；（問：是否知道後來被告騎該輛機車為警
        查獲的事情？）知道；（問：平常都由何人騎乘該機車
        ？）都是我騎比較多；（問：借多久後被告為警查獲？
        ）約6 、7 天；（問：被告騎乘機車時所使用的鑰匙何
        來？）當天他要載小孩去上學，我跟他說鑰匙在桌上，
        他就拿該把鑰匙，該鑰匙是丙○交給我的；（問：當時
        你是否跟被告說機車何來？）沒有；（問：若機車騎出
        去，騎回來時機車停放何處？）放在我家巷子口，丙○
        家的旁邊約20公尺轉角空地等語甚詳在卷（見本院同上
        審判筆錄），再佐以被告既與證人甲○○間係同居關係
        ，則被告為載送小孩上學，而向證人甲○○取得上開機
        車使用，並與常情無違，及被告自始所供上開竊取機車
        之地點，亦與證人甲○○所證停放機車之位置一致等節
        ，足認被告前揭辯詞，洵非無據。從而，被告之前所為
        之自白實難謂非無瑕疵，不得以之為認定被告有罪之唯
        一依據。
  （二）又證人甲○○雖另於本院審理中結證稱：（問：是否知
        道ＲＸＸ－231 號機車為何人所有？）知道，該輛機車
        是丙○所有，我跟他借的，他是我隔壁鄰居，我住的地
        方同一個門牌有10戶人家左右，我住在丙○的後面；（
        問：丙○借你車時有無將鑰匙交給你？）有，平常都是
        我在騎云云，而與證人乙○○於本院審理中所結證稱：
        （問：扣案的鑰匙是否丙○所有？）丙○的鑰匙還在我
        家；（問：該輛機車的鑰匙有幾把？）應該有2 把，2
        把鑰匙都是丙○在保管，案發後我有確認2 把鑰匙都還
        在；（問：你放置雜物間的門是否有破壞？）沒有，雜
        物間的門並沒有上鎖，因為當時鎖壞了，我僅用繩子把
        門拉上，一拉就開了，所以門鎖並沒有被破壞，但我記
        得我領回車子的時候，我看到車子的鎖頭有被撬壞等語
        互相歧異，已難憑信，惟此乃事涉證人甲○○是否有竊
        取上開機車之犯行，尚無法因之即進而認定被告上開所
        辯全然子虛，或執此遽認被告涉犯本件竊盜罪。
  （三）再者，被害人乙○○固迭於警詢時及本院審理中指述上
        開機車失竊等情甚詳，惟證人即被害人乙○○於本院審
        理中結證稱：（問：如何發現該機車不見？）我於94年
        6 月17日晚上吃晚飯的時候，突然想到就去看一下，就
        發現不見了就去報案等語在卷（見本院95年1 月4 日審
        判筆錄），足見證人乙○○並未目賭上開機車遭竊之過
        程，亦不知係由何人為之。職是，要不得執以被害人乙○○上開指述，即逕為被告之不利認定。
  （四）末查，扣案之鑰匙1 把，及卷附之贓物認領保管單、車
        輛失竊資料個別查詢報表各1 份，雖可證明被告曾持上
        開鑰匙騎用上開機車，及上開機車經被害人乙○○發現
        失竊報警處理，而後上開機車業由被害人乙○○立據領
        回等節，惟尚難據上開扣案之鑰匙、贓物認領保管單及
        車輛失竊資料個別查詢報表，遽認定被告有本件竊盜犯
        行甚明。
  （五）綜上事證，要無法僅憑聲請簡易判決處刑意旨上開所述
        論罪依據，即認其有如公訴人所指之竊盜犯行，依首揭
        法條說明及判例意旨，自應就被告為無罪之諭知。
六、據上，公訴人認被告丁○○所涉竊盜犯行，於訴訟上並無任
    何積極證據足以證明，原審未及審酌上開各情，而對被告為
    論罪科刑，稍有未合，被告所提起之本件上訴自屬有理由，
    此外，復查無其他積極證據足資證明被告有何公訴人所指之
    前開犯行，既不能證明被告犯罪，核諸前揭說明，自應由本
    院將原審判決撤銷，而為被告無罪之諭知。
七、又本件被告並未犯任何公訴人對其所聲請簡易判決處刑之罪
    ，而應為對其諭知無罪之判決，已如前述，原聲請簡易處刑
    判決有刑事訴訟法第451 條之1 第4 項第3 款之情形，原審
    本不得適用刑事訴訟法第七編所定之簡易程序對被告為論罪
    科刑，而應依刑事訴訟法第452 條規定適用通常程序而為審
    判，則本院於撤銷原判決後，適用第一審通常程序而為第一
    審通常程序判決。
八、至證人甲○○就本件涉犯刑法第320 條第1 項竊盜罪嫌部分
    ，並未據公訴人提起公訴，自非屬本院所得以審理之範圍，
    ，應由檢察官另行偵辦，併此敘明。
據上論斷，應依刑事訴訟法第455 條之1 第1 項、第3 項、第45
2 條、第369 條第1 項前段、第364 條、第301 條第1 項，判決
如主文。
本案經檢察官張啟聰到庭執行職務。
中    華    民    國    95    年    1     月    18    日
                  刑事第十二庭  審判長法  官  游  紅  桃
                                      法  官  陳  雪  玉
                                      法  官  王  美  玲
以上正本證明與原本無異。
如不服本判決，應於判決送達後10日內向本院提出上訴狀（應附
繕本），上訴於臺灣高等法院。
                                      書記官  張  子  涵
中    華    民    國    95    年    1     月    18    日


司法院資訊處製作；財團法人民間司法改革基金會備份。
